臺灣板橋地方法院刑事判決　　　　　　 100年度易字第1591號
聲　請　人　臺灣板橋地方法院檢察署檢察官
被　　　告　蔡太郎
上列被告因詐欺案件，經檢察官聲請以簡易判決處刑（九十九年
度撤緩偵字第四四五號），本院認不宜以簡易處刑（一百年度簡
字第一０二九號），改依通常程序審理，並判決如下：
    主  文
本件免訴。
    理  由
一、聲請簡易判決處刑意旨略以：被告蔡太郎明知詐欺集團等不
    法份子經常利用他人申請之行動電話門號、存款帳戶、提款
    卡、密碼轉帳等方式，獲取不法利益並逃避執法人員之追查
    ，且依其社會經驗，應有相當之智識程度可預見其提供自己
    所申請之行動電話門號供他人使用，可能供不法詐騙份子利
    用作為向他人施用詐術或其他犯罪之聯絡工具，竟仍基於幫
    助他人詐欺取財之未必故意，於民國九十七年十二月中旬前
    某日，在桃園縣中正路附近之麵攤，以新臺幣（下同）三千
    元之代價，提供自己之身分證、健保卡，給一名剛認識之吳
    姓友人申辦行動電話0000000000號使用。嗣該吳
    姓友人及與其有犯意聯絡之詐欺集團成員在求職便利通報紙
    刊登「百家樂會館記帳員、現場人員」之廣告，以圖先騙取
    他人金融機構帳戶存摺及身分證件等物後，再用以詐騙他人
    財物。而於九十七年十二月中旬某日，林俊佑見上開報紙廣
    告後，撥打報紙刊登之0000000000號門號，向一
    位自稱「阿成」之成年男子應徵工作，「阿成」佯以須先繳
    交金融機構帳戶存摺影本及身分證影本等物作為薪資轉帳之
    用，致林俊佑不疑有他，陷於錯誤，於九十八年一月三日某
    時，在臺中火車站對面之統一便利商店前，將其身分證影本
    、國泰世華銀行東臺中分行帳戶、提款卡及密碼交予「阿成
    」，嗣該帳戶被用以行騙後，經警循線查知上情。因認被告
    所為，涉犯刑法第三十條第一項、第三百三十九條第一項之
    幫助詐欺取財罪嫌。
二、按曾經判決確定者，應諭知免訴之判決，並得不經言詞辯論
    為之，刑事訴訟法第三百零二條第一款、第三百零七條分別
    定有明文。又訴訟上所謂一事不再理之原則，關於實質上一
    罪或裁判上一罪，亦均有其適用，最高法院六十年臺非字第
    七七號判例意旨可資參照。經查：
（一）被告前於九十七年十二月間某日，基於幫助詐欺取財之不
      確定犯意，在桃園縣某麵攤，以新臺幣三千元之代價，提
      供其所有之身分證及健保卡予姓名年籍均不詳之成年男子
      ，以蔡太郎之名義向臺灣大哥大股份有限公司（下稱臺灣
      大哥大）申請0000000000號之行動電話門號。
      旋該成年男子所屬詐騙集團之成員，即意圖為自己不法之
      所有，在自由時報之分類廣告欄刊登「應徵司機」之訊息
      ，並留下前開行動電話號碼供作聯絡之用，莊易儒（另經
      臺灣臺中地方法院判處有期徒刑三月）於九十八年二月二
      十四日看見該訊息，遂撥打上開電話與詐騙集團之成員聯
      絡，嗣於九十八年二月二十五日十四時許，在臺中市○○
      路及進化路口之統一便利超商前，將其向中國信託商業銀
      行股份有限公司北臺中分行開立，帳號為0000000
      00000號帳戶之存摺及金融卡，交付予姓名年籍均不
      詳之成年男子，詐騙集團之成員承前犯意，以「芝涵」之
      名義，在PChome Online網路家庭之交友網上，刊登交友
      訊息，詹鎮宇誤信該交友訊息為真，於九十八年二月二十
      七日十八時十八分許，與「芝涵」聊天後，「芝涵」向詹
      鎮宇訛稱為確認其是否為警察，故需依指示至ＡＴＭ自動
      櫃員機為確認動作等情，致詹鎮宇陷於錯誤，而於同日依
      指示分別匯款一萬元、二萬元、二萬八千元及三萬元至莊
      易儒之前開帳戶，以此方式幫助該詐騙集團以詐術取得他
      人財物，而犯幫助詐欺取財罪，經臺灣臺中地方法院檢察
      署檢察官以九十八年度偵緝字第二四八八號聲請以簡易判
      決處刑，並經臺灣臺中地方法院以九十八年度中簡字第三
      八一四號判處拘役三十日，於九十九年一月六日確定（下
      稱第一案），有上揭刑事簡易判決、檢察官聲請簡易判決
      處刑書、臺灣高等法院被告前案紀錄表各一份在卷可按。
（二）又基於幫助他人詐欺取財之未必故意，於民國九十八年十
      二月十七日前之某日，在桃園縣中正路附近之麵攤，以三
      千元之代價，提供自己之身分證、健保卡，給一名剛認識
      之吳姓友人申辦行動電話0000000000號使用，
      嗣該吳姓友人與其有犯意聯絡之詐欺集團成員，於九十八
      年二月二十三日上午九時許，假冒檢察官，以上開000
      0000000號聯絡柯和蘭，向其佯稱：其健保卡遺失
      ，有人使用伊之證件到土地銀行開戶，要查證作業疏失，
      會造成重大損失，要其在當日晚上十二時前做確認動作，
      才不會有損失云云，致柯和蘭陷於錯誤，隨即至高雄市三
      民區○○○路一一六號臺灣中小企銀之櫃臺，依該詐欺集
      團成員之指示，於九十八年二月二十三日、二十四日、二
      十五日各匯款七十五萬元、二十九萬四千元及三十萬元，
      共計一百三十四萬四千元至劉佳良所有之臺灣中小企業銀
      行烏日分行帳號00000000000號，因而犯幫助
      詐欺取財罪，經臺灣板橋地方法院檢察署檢察官以九十八
      年度偵字第二九四二九號聲請以簡易判決處刑，並經本院
      以九十九年度簡字第三二六號判處拘役五十日，並於九十
      九年四月二十八日確定（下稱第二案），有上開聲請簡易
      判決處刑書、刑事簡易判決、臺灣高等法院被告前案紀錄
      表各一份在卷為憑。
（三）而被告於上開第二案在法院調查中，已明白供稱前後僅二
      次提供身分證、健保卡給他人申辦申辦行動電話，且第一
      案與第二案之行動電話門號係分不同次交付等語，業據本
      院調取本院九十九年度簡字第三二六號詐欺案全案卷核閱
      無訛。又本案之行動電門號「0000000000」係
      九十七年十二月十八日申辦啟用，有卷附通聯調閱查詢單
      一份在卷為憑，與第二案之行動電話門號「000000
      0000」為九十七年十二月十七日申辦啟用，有本院公
      務電話紀錄二紙、統一超商行動電話基本資料及臺灣大哥
      大公司基本資料查詢各一份在卷足稽，相距僅有一天，是
      可認本案之行動電話門號與第二案之行動電話門號，應係
      被告以同一交付身分證、健保卡之行為，而使吳姓成年人
      申辦該二門號，而幫助詐欺集團詐騙第二案與本案之被害
      人得逞，則本案與第二案間，應有想像競合犯之裁判上一
      罪關係，參諸首開說明，本案犯罪事實自為前開第二案確
      定判決之既判力效力所及，爰不經言詞辯論，逕為諭知免
      訴之判決。
三、依刑事訴訟法第四百五十二條、第三百零二條第一款、第三
    百零七條，判決如主文。
中    華    民    國   100    年    12    月    28    日
                  刑事第二十三庭  審判長法  官  鄭水銓
                                        法  官  薛嘉珩
                                        法  官  周宛蘭
以上正本證明與原本無異。
如不服本判決，應於判決送達後十日內，向本院提出上訴狀。
                                        書記官  蔡佩珊
中    華    民    國   100    年    12    月    28    日